高雄高等行政法院簡易判決　　　　　　　　　　　　 九十年度簡字第三九八八號
　　原　　　告　甲○○
　　訴訟代理人　丁○○
　　被　　　告　高雄縣政府
　　代　表　人　乙○○　縣長
　　訴訟代理人　丙○○
右當事人間因消防法事件，原告不服內政部九十年十月十二日台（九十）內訴字第九
○○六六六○號訴願決定，提起行政訴訟，本院判決如左：
　　主  文
原告之訴駁回。
訴訟費用由原告負擔。
    事實及理由
一、緣原告為高雄縣大寮鄉○○○街二十六巷一六二號同華億企業有限公司管理權人
    ，被告所屬消防局第一大隊大寮分隊依消防法第六條第二項規定，於民國（下同
    ）九十年四月十日派員前往該場所實施檢查，發現該場所使用兩百公斤裝液化石
    油氣鋼瓶四支，認定其違反公共危險物品及可燃性高壓氣體設置標準暨安全管理
    辦法（下稱安管辦法）第十七條第一項、第二十五條第一項規定，依消防法第四
    十二條規定裁處原告罰鍰新台幣（下同）三萬元，原告不服，提起訴願，遭決定
    駁回，遂提起本件行政訴訟。
二、本件原告起訴略以：（一）原告所使用之鋼瓶為美國設計製造，出場檢驗合格，
    經多年普遍使用安全可靠，並經合法申請進口，亦經過經濟部商品檢驗局檢驗合
    格，而每支鋼瓶均裝有「安全閥」，遇火警不會爆炸，使用後又經中華民國壓力
    容器協會安全檢查合格，此種美國早已通用又安全的鋼瓶，怎可判定違法？被告
    竟以安管辦法第二十七條第三項：前二項液化石油氣鋼瓶儲氣量之重量，應符合
    「ＣＮＳ二四四八」液化石油氣鋼瓶（瓶身）構造之規定。強調法條中「重量」
    之規定，將新型又安全之產品舉發為違法。且被查獲之鋼瓶係正接管使用，應不
    得納入備用量計算。（二）依行政程序法第七條比例原則、及第九條有利不利情
    形一律注意原則，被告之行為顯然違反上述行政程序法之精神。為此，提起本件
    訴訟，聲明求為判決訴願決定及原處分均撤銷。被告則以：（一）按安管辦法第
    二十七條至第三十四條係關於可燃性高壓氣體中液化石油氣之規定，其法條編排
    、條文內容特別針對液化石油氣之危險性，為確保使用場所及民眾之安全，避免
    不慎外洩時造成重大災害，對其儲存量及所使用容器嚴格管制，因此就有關可燃
    性高壓氣體場所之設置及安全管理等事項，本章自屬特別規定，應優先安管辦法
    其他規定予以適用；安管辦法第十七條第一項：「公共危險物品之容器應符合國
    家標準，如無國家標準者，應適用有關機關所定或國際通用之規格。」其前段係
    原則性規定，另同法第二十七條第二項、第三項：「液化石油氣備用量，供家庭
    使用者，不得超過四十公斤；供營業使用者，不得超過八十公斤。前二項液化石
    油氣鋼瓶儲氣量之重量，應符合ＣＮＳ二四四八『液化石油氣鋼瓶（瓶身）構造
    』規定。」而供營業使用之液化石油氣鋼瓶儲氣量之重量，應符合國家標準ＣＮ
    Ｓ二四四八「液化石油氣鋼瓶（瓶身）構造」規定之二、四、十、十六、二十、
    五十公斤等六種重量，係安管辦法關於液化石油氣鋼瓶之特別規定，應優先適用
    安管辦法第十七條第一項之規定；然原告引用安管辦法第十七條後段：「如無國
    家標準者，應適用有關機關所定或國際通用之規格」之例外規定，擴充解釋該場
    所所使用之液化石油氣鋼瓶係後段無國家標準之例外情況，應適用有關機關所定
    或國際通用之規格，將第十七條第一項前段規定予以排除，原告顯然已違反安管
    辦法第二十七條第三項、第十七條第一項及例外法需從嚴解釋的原則；再解釋法
    條方面，應注意法律之全文與其他法令之關連性，作系統解釋，故原告所言，自
    不足取。（二）供營業使用之液化石油氣鋼瓶儲氣量之重量，應符合國家標準Ｃ
    ＮＳ二四四八「液化石油氣鋼瓶（瓶身）構造」規定之二、四、十、十六、二十
    、五十公斤等六種重量，則原告所使用之二百公斤裝液化石油氣鋼瓶非所得使用
    之規格，與系爭鋼瓶是否經檢驗合格無涉，原告已違反消防法第十五條、第四十
    二條及安管辦法第十七條第一項及第二十五條第一項之規定。被告之裁處並無不
    合，是原告所述核難採據等語資為抗辯，而聲明求為判決駁回原告之訴。
三、爰就原告所爭執之事項，分述如下：
（一）按消防法第四十二條係同法第十五條規定之罰則，依據上開第十五條第二項：
      「公共危險物品及可燃性高壓氣體之儲存、處理及搬運之安全管理辦法，由中
      央主管機關會同由中央目的事業主管機關訂之」，內政部據以訂定該辦法，其
      性質屬行政程序法第一百五十條之法規命令，觀其內容非僅規範販賣液化石油
      氣之儲存及分裝場所，亦及於一般之營業場所。其中安管辦法第二十七條第一
      項及第二項係分別就液化石油氣販賣場所之總儲氣量及家庭使用者、營業使用
      者之備用量為規定，至同條第三項雖規定：「前二項液化石油氣鋼瓶儲氣量之
      重量，應符合ＣＮＳ二四四八『液化石油氣鋼瓶（瓶身）構造』規定。」然觀
      本條所以分別規定儲存量之限制及所使用容器種類，其立法目的乃是有鑒於液
      化石油氣之理化性質之危險性，為確保場所及使用之安全，避免於液化石油氣
      不慎外洩時增加救災困難，而造成區域危險性，甚且釀成重大災害，所以對於
      其儲存量及所使用容器均嚴格管制；且該條第三項之用語係「前二項液化石油
      氣鋼瓶儲氣量之重量」，即重在鋼瓶本身儲氣量之重量，核與前二項總量之管
      制不同，故此項所謂之「前二項液化石油氣鋼瓶」當係指液化石油氣販賣場所
      、家庭使用者及營業使用者之鋼瓶，即此儲氣量重量限制之鋼瓶並不限於僅放
      置販賣場所，且該鋼瓶是否接管使用亦在所不問，均在本項管制範圍。本件原
      告被查獲使用儲氣量重量二百公斤之液化石油氣鋼瓶一節，已經兩造分別陳明
      在卷，而儲氣量重量二百公斤之液化石油氣鋼瓶，依前開所述，並不符合ＣＮ
      Ｓ二四四八『液化石油氣鋼瓶（瓶身）構造』規定，而被告亦是以原告違反安
      管辦法第二十七條第三項規定予以裁罰，有處分書可稽，是本件之裁罰核與同
      條第二項所定之備用量無涉。故原告以本件之液化石油氣鋼瓶係正接管使用中
      ，不得納入備用量計算，並非該安管辦法第二十七條第三項規範之範圍云云為
      抗辯，自有誤會，不足採取。
（二）再按安管辦法第二十五條第一項固規定：「可燃性高壓氣體容器之規格，準用
      第十七條第一項規定。」然同法同章（可燃性高壓氣體場所設置及安全管理）
      第二十七條至第三十四條則係關於可燃性高壓氣體中液化石油氣之規定，自此
      法條編排、條文內容及液化石油氣具理化性質之危險性，為確保場所及使用之
      安全，避免於液化石油氣不慎外洩時增加救災困難，而造成區域危險性，甚且
      釀成重大災害，所以對於其儲存量及所使用容器嚴格管制之立法目的觀之，就
      有關液化石油氣場所之設置及安全管理等事項，安管辦法可燃性高壓氣體場所
      設置及安全管理一章中，關於液化石油氣之規定自屬特別規定而應優先同章其
      他規定予以適用，是原告主張應適用安管辦法第十七條第一項後段之國際通用
      規格云云，自不足取。
（三）另本件原處分係以原告使用液化石油氣鋼瓶儲氣量重量未符合ＣＮＳ二四四八
      『液化石油氣鋼瓶（瓶身）構造』之規定，依據消防法第十五條予以裁罰，有
      該處分書及舉發違反消防法案件通知單附原處分卷可稽。又消防法第十五條第
      二項係規定：「前項公共危險物品及可燃性高壓氣體之範圍及分類，製造、儲
      存或處理場所之位置、構造及設備之設置標準，儲存、處理及搬運之安全管理
      辦法，由中央主管機關會同中央目的事業主管機關定之。．．．．．．」；而
      安管辦法即為主管機關依此條規定所訂立之法規命令，本件原告既有違反安管
      辦法第二十七條第三項規定之行為，是被告認其違反消防法第十五條規定，依
      據同法第四十二條規定予以裁罰自無不合；並其裁罰之金額與「各級消防主管
      機關辦理消防安全檢查違法案件處理注意事項」、「公共危險物品及可燃性高
      壓氣體各類事業場所違規程度分類表」及「違反消防法第十五條公共危險物品
      及可燃性高壓氣體設置標準暨安全管理規定之裁處基準表」規定，裁處之標準
      相當，均已依照本案所發生之場所、違反項目及違規程度予以衡酌，裁罰金額
      亦符合裁處基準中第一次之一般違規金額，是被告已綜合考量各種情況，並無
      裁量逾越或濫用之嫌，亦無違反行政程序法中比例原則及有利不利一律注意之
      原則，自難以違反行政程序法之精神加以指摘，原告所述，並無可採據。又本
      件係因同華億企業有限公司於九十年四月十日經被告派員前往檢查時，發現該
      場所使用兩百公斤裝液化石油氣鋼瓶四支，乃認定其有違反安管辦法之行為，
      而原告為該公司負責人，有該公司之公司執照影本在卷可稽，依據消防法第二
      條規定，原告即為消防法所稱之管理權人，故以原告作為消防法第四十二條之
      處分對象，是於本件違章行為時之九十年四月十日安管辦法業已施行，自無原
      告所稱違反法律不溯及既往之情事。再本件原告之行為應屬違反安管辦法第二
      十七條第三項規定，已如上述，原處分書記載為安管辦法第十七條第一項及第
      二十五條第一項雖有未洽，然其處罰之依據為消防法第十五條及第四十二條則
      無違誤，且訴願決定書亦就本件行為應屬違反安管辦法第二十七條第三項一節
      予以載明，併予敘明。
四、綜上所述，原告之主張尚無可採，揆諸消防法第四十二條及第十五條第二項規定
    ，原處分於法並無違誤，訴願決定予以維持，亦無不合。原告起訴意旨，求予撤
    銷，為無理由，應予駁回，並不經言詞辯論為之。
五、至原告提出之本件鋼瓶經檢驗合格等資料，核與原告是否違反安管辦法第二十七
    條第三項規定無涉，故就此證據本院自無再予論述之必要，併此敘明。
六、據上論結，本件原告之訴為無理由，依行政訴訟法第二百三十三條第一項、第一
    百九十五條第一項後段、第九十八條第三項前段，判決如主文。
中　　　華　　　民　　　國    九十一　　年　  　三　　　月　　二十九　　日
                              高雄高等行政法院第一庭
                                          法      官　楊惠欽
右為正本係照原本作成。
如不服本判決，應於送達後二十日內，向本院提出上訴狀並表明上訴理由，如於本判
決宣示後送達前提起上訴者，應於判決送達後二十日內補提上訴理由書（須按他造當
事人人數附繕本）。
提起上訴應預繳送達用雙掛號郵票七份（每份三十四元）。
中　　　華　　　民　　　國    九十一　　年　  　三　　　月　　二十九　　日
　　　　　　　　　　　　　　　　　　　　  法院書記官　藍亮仁
附註：
行政訴訟法第二百三十五條（第一項、第二項）：
對於適用簡易程序之裁判提起上訴或抗告，須經最高行政法院之許可。
前項許可，以訴訟事件所涉及之法律見解具有原則性者為限。
